臺灣高雄地方法院刑事判決　　　　　　100年度簡上字第586號
上　訴　人
即　被　告　黃○○
上列上訴人即被告因妨害風化等案件，不服本院高雄簡易庭民國
100年9月23日100年度簡字第4610號第一審簡易判決（聲請簡易
判決處刑案號：100年度偵字第20639號），提起上訴，本院管轄
之第二審合議庭判決如下：
    主  文
原判決撤銷。
黃○○犯圖利容留性交罪，處有期徒刑參月，如易科罰金，以新
臺幣壹仟元折算壹日。
    事實
一、黃○○係高雄市○○區○○街00號「○○理髮店」之負責人
    ，基於意圖使女子與他人為性交行為，而容留以營利亦不違
    反其本意之不確定故意，於民國100年7月7日以提供上址地
    下室之包廂及毛巾、衛生紙、潤滑油等設備、空間，容留店
    內女服務生顏○○與不特定男客，進行由女子與男子為性器
    官接合（俗稱「全套」）之性交易，性交易代價為收費新臺
    幣（下同）1500元，黃○○從中抽取4成以營利。嗣高雄市
    政府警察局苓雅分局員警接獲民眾檢舉，由員警喬裝男客於
    同日下午5時許前往上址消費，經黃○○容留員警與顏○○
    ，在上址地下室包廂內從事上開「全套」之性交易，於同日
    下午6時30分許，顏○○褪去全身衣物，並將其所有之保險
    套1 枚拆封，欲與員警從事性交行為之際，警方表明身分而
    當場查獲，並扣得顏○○所有未使用之保險套1枚。
二、案經高雄市政府警察局苓雅分局報告臺灣高雄地方法院檢察
    署檢察官偵查後聲請簡易判決處刑。
    理由
壹、程序事項：
一、按司法警察機關為偵辦案件需要，常使用誘捕方式辦案，此
    等辦案方式在不違反人身自由之不可受侵犯之憲法基本人權
    之保障下，非不得為之，所蒐集而來之證據資料，亦非不得
    顯現於公判庭，採為法院論罪科刑之依據。惟此種誘捕方式
    之辦案可區分為兩種，一為創造犯意型誘捕，一為提供機會
    型誘捕。前者，又稱為「陷害教唆」，係指行為人原無犯罪
    意思，因受他人（如便衣警察）之引誘，始生犯意，進而著
    手實行犯罪構成要件行為而言，此種情形所取得之證據，因
    違反正當法定程序，且逾越偵查犯罪之必要程度，其因此所
    取得之證據資料，應無證據能力。後者，又稱為「機會教唆
    」（俗稱「釣魚」），係指行為人原本即有犯罪之意思，其
    從事犯罪構成要件行為之犯意，並非他人所創造，司法警察
    僅係利用機會加以誘捕，此種情形之犯罪行為人本具有犯罪
    之故意，初非警察人員所造意，司法警察僅係運用設計引誘
    之技巧，使其暴露犯罪事證而加以逮捕偵辦，並未違反憲法
    對於基本人權之保障，且於公共利益之維護有其必要性，故
    依此所得之證據，則有證據能力，自得採為法院論罪科刑之
    依據（最高法院96年度台上字第1770號、95年度台上字第54
    39號、第4538號等判決意旨參照）。經查：
  (一)本件高雄市政府警察局苓雅分局員警卜○○所查獲本件被告
    之妨害風化案件，因接獲民眾檢舉上址有從事性交易之情事
    ，遂由員警喬裝男客前往上址偵查，有高雄市政府警察局苓
    雅分局行政組臨檢紀錄表及高雄市政府警察局苓雅分局受理
    民眾檢舉案件移請複查管制表各1份在卷可參（見警卷第2頁
    、偵卷第17頁），又員警前往上址時，由顏○○帶往上址之
    地下室包廂內，嗣顏○○即主動告知有提供撫摸性器官即半
    套服務含身體按摩共1000元、性交即全套服務1500元等情，
    業據證人即員警卜○○於本院審理時結證綦詳（見院二卷第
    39至42頁），核與證人顏○○分別於警詢、偵訊及本院審理
    之證述相符，足見前開性交行為乃係由顏○○主動提及，並
    非卜○○前往消費時，一再要求顏○○必須提供此項服務，
    顏○○始應允提供前開服務至明。
  (二)顏○○原已具有為客人從事前開性交行為以營利之意思，並
    非由司法警察卜○○所設計誘陷，才使顏○○、被告黃○○
    等人萌生為客人為性交行為營利之犯意，警員卜○○前開偵
    查作為，核屬「機會教唆」（俗稱「釣魚」），而非「陷害
    教唆」，因顏○○、被告黃○○本已具有犯罪之意思，具有
    司法警察權之偵查人員於獲悉後為取得證據，僅係提供機會
    ，以設計引誘之方式，佯與之為對合行為，使其暴露犯罪事
    證，待其著手於犯罪行為之實行時，予以逮捕、偵辦，是警
    員前開偵查作為，因屬偵查犯罪技巧之範疇，並未違反憲法
    對於基本人權之保障，且於公共利益之維護有其必要性，故
    依該方式所蒐集之證據資料自有證據能力，被告所辯，容有
    誤會，不足採信。
二、本判決所引用之證據資料（詳後引用之各項證據），其中關
    於傳聞證據部分，縱無刑事訴訟法第159條之1至第159條之4
    或其他規定之傳聞證據例外情形，亦因被告黃○○及檢察官
    於本院調查證據時，知有第159條第1項不得為證據之情形，
    而未於言詞辯論終結前聲明異議，依刑事訴訟法第159條之5
    第2項、第1項之規定，已視為同意作為本案證據使用，而為
    傳聞法則之例外，應有證據能力。
貳、實體事項：
一、訊據上訴人即被告黃○○（下稱被告）固坦承伊是「○○理
    髮店」之負責人，並僱傭顏○○擔任該店女服務員，惟矢口
    否認有何意圖使男女為性交，而容留以營利之犯行，辯稱：
    本店只有單純從事理髮及按摩，顏○○與他人從事性交易之
    行為，是她個人的行為，與伊無關，伊根本不知情，而且係
    遭員警陷害，是員警主動提及要求要性交易，顏○○根本未
    從事性交行為云云。經查：
  (一)被告是「○○理髮店」之負責人，僱傭顏○○擔任該店女服
    務員等情，業據被告供承明確，核與證人顏○○於警詢及偵
    查中證述之情節，暨證人即查獲本件之警員卜○○所述相符
    ，應堪認定。又證人即查獲本件之高雄市政府警察局苓雅分
    局警員卜○○於偵查及本院審理時均證稱：因其接獲民眾檢
    舉，遂喬裝男客於100年7月7日下午6時30分許至「○○理髮
    店」消費，由顏○○接待卜○○至地下室之包廂，嗣顏○○
    主動告知有提供撫摸性器官即半套服務含身體按摩共1000元
    、性交即全套服務1500元，並正欲以1500元之代價為伊進行
    全套性交易時，伊遂表明身份，而發覺事實欄所載情節並查
    獲等語（見偵卷第11至13頁、院二卷第39至42頁），核與證
    人顏○○於警詢、偵訊及本院審理時所證述大致相符，復有
    高雄市政府警察局苓雅分局行政組臨檢紀錄表及高雄市政府
    警察局苓雅分局受理民眾檢舉案件移請複查管制表各1份（
    見警卷第2頁、偵卷第17頁）、高雄市政府警察局苓雅分局
    搜索扣押筆錄、扣押物品收據、扣押物品目錄清單各2份（
    對象：顏○○、黃○○，見警卷第13至17頁、第18至22頁）
    、警員職務報告（見警卷第1頁）、現場及扣押物品照片共5
    張（見警卷第23至24頁）及扣案保險套1個可資佐證。又觀
    諸地下室房間內之擺設，該房間僅單張普通單人床、電視及
    電視櫃，並無按摩用具、器材或推拿工具，與一般經營按摩
    之正當店家相異，亦足認被告提供之地下室並非為按摩推拿
    服務而擺設，又證人即員警卜○○係因該店遭民眾檢舉而被
    動執行查緝勤務舉發本案，並非為爭取績效而主動舉發，復
    查無為圖免費性服務之動機，且與被告毫無宿怨，實無泯昧
    良心又甘冒偽證罪重典，蓄意構詞誣陷被告之理，從而證人
    卜○○之證述，應可採信。
  (二)被告雖以不知顏○○與男客從事性交易，純屬顏○○個人之
    行為，與伊無關等詞置辯，惟身為「○○理髮店」之負責人
    ，應有長久經營、獲利之期待，並依一般經驗法則，對客人
    來店消費之目的、店內員工有從事性交易之行為應知之甚稔
    ，自無諉為不知之理。若證人顏○○未經被告同意，即自行
    與客人從事性交易，即有使被告招致刑事查緝、追訴而影響
    正常營業之風險，被告當盡力防止上開情事之發生，而被告
    於警詢、偵查及本院審理時供稱：伊自100年5月12日開始經
    營「○○理髮店」，且曾在當日18時許告誡顏○○在店內不
    得從事色情之行為等語（見警卷第4至8頁、偵卷第4至5頁、
    院二卷第19頁），惟據證人顏○○於警詢陳稱：客人消費後
    係直接跟我結帳，我再將我與男客從事性服務所得分給被告
    ，我與被告係以6比4分帳等語（見警卷第9至12頁），可知
    苟非被告事先允准，以本件被查獲時，證人顏○○僅受被告
    僱傭2個月乙情觀之，證人顏○○如何在店內僅有其1名美容
    師之情形下，不為被告發現而甘冒失業風險，擅自在店內與
    客人進行性交易，殊難想像。復參之證人顏○○於偵查中曾
    明確證述當其帶領卜○○到地下室從事全套性服務時，被告
    在場且亦知悉乙情以觀，顯見被告所辯稱服務小姐顏○○在
    店內提供性服務係屬小姐個人之行為，而與被告無關云云，
    僅係事後避重就輕之卸責之詞。綜上，均再再顯示被告並無
    事先告誡服務小姐禁止在該店內從事性交易。本件被告事先
    並無告誡亦無嚴禁店內從事性交易，證人顏○○復有恃無恐
    地為喬裝男客之員警進行本件之全套性服務，全然無懼其提
    供性交易服務部分會為身為負責人之被告發現，足認被告對
    於店內服務小姐與客人有從事全套性交易行為之事實，應為
    被告所容認甚明，是被告具有意圖使女子與他人為性交行為
    ，而容留以營利亦不違反本意之不確定故意，洵堪認定。
  (三)又被告提供地下室包廂、毛巾、衛生紙、潤滑油等設備、空
    間，在店內容留服務小姐與男客為上開性交行為之舉止，其
    目的無非係以此作為招攬男客之賣點，希望藉由額外提供色
    情服務之方式而收取較諸普通按摩收費更多之報酬，為達牟
    利之目的。又被告於警詢、偵訊乃至於本院審理時自承：伊
    與小姐所得均係以4比6拆帳（即被告所得4成，顏○○得6成
    ）等語，足認被告有利用證人顏○○與男客為前揭性交行為
    ，藉此圖取不法利益之營利意圖甚明。
  (四)末查，被告雖另稱本件係屬員警陷害教唆，然依常情一般被
    教唆為違反法律行為者，均會呈現猶豫不決、遲疑等現象，
    服務小姐顏○○為員警卜○○按摩時，隨即主動表明店內有
    半套及全套性交易，並說明消費方式，毫無甚感為難之情，
    此經員警卜○○證述在卷（見偵卷第11至13頁），實難認顏
    月英本無為性交易之意，況且於顏○○與卜○○談妥消費方
    式後，顏○○旋即褪下所穿著之全身衣物，並主動拿出保險
    套1只，是該店服務小姐真有提供全套性交易之犯罪客觀行
    為，就此而言，要無陷害教唆可言，被告據此所辯，與事實
    不符，亦不足採信。
  (五)綜上所述，本案被告係在與顏○○雙方心照不宣之情況下，
    容留顏○○進行全套性交易，故仍無礙被告意圖營利而容留
    性交行為犯行之成立，其犯行事證明確，應予依法論科。
二、按刑法第231條規定為意圖使男女與他人性交或猥褻之行為
    ，而引誘、容留或媒介以營利者，其處罰之對象為引誘、容
    留或媒介之人，犯罪構成要件乃以行為人主觀上有營利及使
    男女與他人為性交或猥褻行為之犯意，客觀上有引誘、容留
    或媒介之行為為已足，屬於形式犯。故行為人只要以營利為
    目的，有使男女與他人為性交或猥褻行為之意圖，而著手引
    誘、容留或媒介行為，即構成犯罪；至該男女與他人是否有
    為性交或猥褻之行為，則非所問，亦不以媒介行為人取得財
    物或利益，始足當之（最高法院98年台上字第862號判決意
    旨參照）。本件被告於主觀上既有藉經營「○○理髮店」而
    容留顏○○在地下室包廂內為性交行為之意圖，有如前所述
    ，即便喬裝員警卜○○尚未支付對價及完成性交之行為即表
    明身分，致被告未及與顏○○抽成獲利，依前揭說明，仍無
    解於犯罪之成立，是核被告所為，係犯刑法第231條第1項之
    圖利容留性交罪。
三、原審認被告罪證明確，予以論罪科刑，固非無見，惟本件員
    警卜○○喬裝男客前往「○○理髮店」從事性交易時，係由
    服務小姐顏○○主動告知性交易消費訊息，而被告僅有提供
    下地室包廂、毛巾、衛生紙、潤滑油等設備、空間，在店內
    容留服務小姐顏○○與男客為上開性交行為之舉止，惟並未
    涉及媒介犯行，原判決之論罪欄記載「核被告所為係犯刑法
    第231條第1項之意圖使女子與他人為性交之行為而容留、媒
    介以營利罪，又媒介之低度行為為容留之高度行為所吸收，
    僅論以圖利容留女子與他人為性交行為一罪」云云，容有錯
    誤，被告上訴意旨否認犯行，雖無理由，然原審認定既有上
    開可議之處，自應由本院予以撤銷改判。
四、本院審酌被告明知政府執法單位極力掃蕩色情，以端正社會
    風氣，仍無視三令五申，甘為貪圖不法利益，而為前開犯行
    ，助長社會不良風氣、敗壞善良風俗，行為實有可議之處，
    又飾詞否認犯罪，毫無悔意，實不足取，惟念被告並無妨害
    風化前科，素行尚可，有臺灣高等法院被告前案紀錄表1紙
    在卷可參，且本件僅查獲容留性交行為1次，從事性交易之
    女子1人，雖影響社會風氣，然其所容留之對象為有思辨能
    力之成年人，所造成之危害有限、營業之規模、犯罪之動機
    、目的、手段、智識程度等一切情狀，量處如主文第2項所
    示之刑暨諭知易科罰金之折算標準。至扣案之未使用之保險
    套1枚，係證人即女服務員顏○○所有之物，非被告所有之
    物，業據證人顏○○於供述在卷，爰不另為沒收之諭知，附
    此敘明。
據上論斷，依刑事訴訟法第455條之1第1項、第3項、第369條第1
項前段、第364條、第299條第1項前段，刑法第231條第1項前段
、第41條第1項前段，刑法施行法第1條之1第1項、第2項前段，
判決如主文。
本案經檢察官朱華君到庭執行職務。
中    華    民    國  100     年    12    月    29    日
                  刑事第十五庭審判長法  官  莊珮君
                                    法  官  許勻睿
                                    法  官  沈宗興
以上正本證明與原本無異。
不得上訴。
中    華    民    國  100     年    12    月    29    日
                                    書記官  陳恩慈

附錄本案論罪科刑法條：
中華民國刑法第231條
意圖使男女與他人為性交或猥褻之行為，而引誘、容留或媒介以
營利者，處5年以下有期徒刑，得併科10萬元以下罰金。以詐術
犯之者，亦同。
公務員包庇他人犯前項之罪者，依前項之規定加重其刑至二分之
一。